【裁判字號】    96,交上易,414
【裁判日期】    970123
【裁判案由】    公共危險等
【裁判全文】
臺灣高等法院刑事判決               96年度交上易字第414號
上  訴  人  臺灣桃園地方法院檢察署檢察官
被      告  乙○○
上列上訴人因被告公共危險等案件，不服臺灣桃園地方法院96年
度交易字第239號，中華民國96年10月3日第一審判決（起訴案號
：臺灣桃園地方法院檢察署96年度偵字第9175號），提起上訴，
本院判決如下：
    主  文
上訴駁回。
乙○○緩刑貳年。
    事  實
一、緣乙○○係考領有適當之大貨車駕駛執照之人，明知其於民
    國九十六年二月十七日十六時許，前往桃園縣大園鄉某處訪
    友並共同飲用ＸＯ等洋酒，而已達酒醉不能安全駕駛動力交
    通工具之程度，且其所駕駛、牌照號碼Ｚ六─三九八七號之
    自用小貨車之煞車系統並非正常，有可能在緊急事故發生時
    ，無法立即煞停，卻猶在當日十六時三十分許飲酒結束後欲
    返回住處，駕駛上開車輛搭載其配偶，沿桃園縣桃園市○○
    路自西南向東北之方向往市區行駛，並於當日十七時五分許
    ，途經經國路二○八巷口時，本應注意車輛行駛時之車前狀
    況，並隨時採取必要之安全措施，且酒後不得駕車，而其煞
    車系統並無法在緊急時立即煞停等情形，又案發當時天候晴
    、柏油路面乾燥、無缺陷、視距良好、無障礙物等無不能注
    意情事，竟疏未注意及此，自後追撞前方已停等紅燈、由甲
    ○○所駕駛之牌照號碼為五八九五─ＭＹ號之自用小客車後
    方，甲○○並因此受有前胸部及胸骨挫傷等傷害。經警方據
    報前往處理並以酒精測定器測定乙○○呼吸中所含酒精濃度
    達○．六五MG /L始悉上情。
二、案經甲○○訴由桃園縣政府警察局桃園分局報請臺灣桃園地
    方法院檢察署檢察官偵查後提起公訴。
    理  由
一、證據能力部分：
  (一)本件被告乙○○所犯之罪，其法定刑分別為「一年以下有期
    徒刑、拘役或三萬元以下罰金」、「六月以下有期徒刑、拘
    役或五百元以下罰金」，均非死刑、無期徒刑或最輕本刑有
    期徒刑三年以上之罪，亦非本院管轄第一審案件，且於原審
    準備程序進行中，被告先就被訴事實為有罪之陳述，經告知
    被告簡式審判程序之旨，並聽取檢察官、被告之意見後，原
    審合議庭裁定由受命法官進行簡式審判程序，是本件之證據
    調查，依刑事訴訟法第二百七十三條之二規定，不受同法第
    一百五十九條第一項、第一百六十一條之二、第一百六十一
    條之三、第一百六十三條之一及第一百六十四條至第一百七
    十條規定之限制，合先敘明。
  (二)依據刑事訴訟法第一百五十六條第一項之規定，被告之自白
    非出於強暴、脅迫、利誘、詐欺、疲勞訊問、違法羈押或其
    他不正之方法，且與事實相符者，得為證據。經查：被告乙
    ○○於警詢及原審中之自白，於本院審理中均未抗辯自白之
    非出於任意性，復與下述二至四證據所顯示之事實具有合致
    性，衡諸上揭說明，應認其自白具有證據能力。
二、訊據被告乙○○對於在上揭時地飲酒後駕車並自後追撞告訴
    人甲○○，致告訴人受有如事實欄所載之傷害等情，均坦承
    不諱，核與告訴人甲○○於警訊中所述相符（偵卷九、一○
    頁）。而被告乙○○為警查獲時，經警方以酒精測定器測定
    其呼吸中所含酒精濃度達○．六五MG/L部分，復有該酒精測
    定紀錄表附卷可稽（偵卷一三頁），堪予確認。再告訴人甲
    ○○因本次車禍事故而受有前胸部及胸骨骨挫傷等傷害，亦
    有敏盛綜合醫院所出具之診斷證明書一份在卷足憑（偵卷一
    一頁），堪信為真實。
三、按「汽車駕駛人飲用酒類或其他類似物後，其吐氣中所含酒
    精濃度超過每公升○．二五毫克或血液中酒精濃度超過百分
    之○．○五以上者，不得駕車」，道路交通安全規則第一百
    十四條第二款定有明文。復依交通部運輸研究所相關函示所
    載：呼氣中酒精濃度每公升含量為○．二五毫克，即相當於
    血液中酒精濃度（ＢＡＣ）百分之○．○五，一般人空腹飲
    酒後，血液中酒精濃度之高峰期約出現在飲酒後三十分鐘，
    又飲酒後每一小時之酒精代謝率為十三．二MG/DL/HR（即每
    小時代謝ＢＡＣ百分之○．○一三二，相當於每小時代謝吐
    氣所含酒精成分為每公升○．○六六毫克）。且依該所七十
    九年「駕駛人行為反應之研究─酒醉駕車對駕駛行為之分析
    研究」指出：(一)ＢＡＣ達百分之○．○三至百分之○．○五
    時，對駕駛能力之影響為：多數駕駛人心境逐漸變幻不定，
    視覺與反應靈敏性減弱，對速度及距離的判斷力差。對心理
    行為之影響為：觀察力逐漸欠缺，心情漸趨輕鬆，自信心增
    加，多話，精神狀態處於陶醉感。(二)ＢＡＣ到達百分之○．
    ○五至百分之○．○八時，對駕駛能力之影響為：反應遲鈍
    ，駕駛能力受損，遲而不決或決而不行。對心理行為之影響
    為：情緒鬆弛，感情與行為趨向誇張，肌肉不協調，精神處
    於興奮狀態。(三)ＢＡＣ到達百分之○．○八至百分之○．一
    五時，對駕駛能力之影響為：判斷力嚴重受到影響，體能與
    精神協調受損，駕駛之體能困難增加。對心理行為之影響為
    ：產生情緒異常現象，步伐不平穩，言語不清，反應惡劣，
    記憶及判斷力受損，精神處於錯亂狀態。(四)ＢＡＣ超過百分
    之○．一五時，對駕駛能力之影響為：視線搖晃，駕駛已進
    入恍惚狀態，判斷及理解遭到扭曲，駕駛不穩定。對心理行
    為之影響為：意識不明，嘔吐，站、走及講話困難，責任感
    喪失，精神處於麻痺狀態。(五)ＢＡＣ超過百分之○．五○時
    ，對駕駛人能力之影響為：無法開車。對心理行為之影響為
    ：爛醉如泥，失去知覺可能致死，精神處於昏睡狀態。是被
    告於肇事後即於九十六年二月十七時十七時五十五分許即進
    行呼氣酒精測試，所測得之呼氣中酒精濃度為每公升○．六
    五毫克，已如上述，是可證被告於案發當時之判斷力、精神
    協調、駕駛體能、精神狀態等均已受到相當影響而減退。況
    參以桃園縣政府警察局汽車駕駛人酒後駕車生理協調平衡檢
    測紀錄卡（偵卷一五頁），亦可知被告就部分檢測結果均不
    合格，且被告經警查獲時，復有腳部不穩、出入車門困難、
    注意力無法集中等情形部分，亦有刑法第一百八十五條之三
    案件觀察紀錄表在卷可稽（偵卷一六頁）。是佐此各端，被
    告於案發當時顯已達酒醉而不能安全駕駛動力交通工具之程
    度一節，已堪認定。
四、次按汽車行駛時，駕駛人應注意車前狀況，並應隨時採取必
    要之安全措施，道路交道安全規則第九十四條第三項定有明
    文。是被告明知其酒後已不能安全駕駛動力交通工具，且其
    更於原審審理中自承其所駕駛之車輛之煞車系統並非正常，
    無法正常動作而及時煞車（原審卷四四頁），卻仍貿然上路
    且未謹慎注意車前狀況，而自後追撞告訴人所駕車輛，並致
    告訴人受有傷害，是被告之駕駛行為顯有過失，且與告訴人
    所受傷害間確有相當之因果關係，此亦經臺灣省桃園縣區車
    輛行車事故鑑定委員會鑑定無訛，有該會出具之鑑定書附卷
    可參（原審卷一二、一三頁）。此外，復有道路交通事故現
    場圖、道路交通事故調查報告表(一)(二)、舉發違反道路交通管
    理事件通知單影本各一紙及現場照片四張等資料存卷憑參（
    偵卷一四、一七至二一頁），足認被告上開就酒後駕車及過
    失傷害之自白，確與事實相符，洵堪採為論罪科刑之依據。
    綜上各節，本件事證明確，被告犯行洵堪認定，應予依法論
    科。
五、論罪理由：
  (一)核被告所為，係犯刑法第一百八十五條之三服用酒類不能安
    全駕駛動力交通工具而駕駛罪，及同法第二百八十四條第一
    項之過失傷害罪。
  (二)又按汽車駕駛人，無駕駛執照駕車、酒醉駕車、吸食毒品或
    迷幻藥駕車、行駛人行道或行經行人穿越道不依規定讓行人
    優先通行，因而致人受傷或死亡，依法應負刑事責任者，加
    重其刑至二分之一，此為道路交處管理處罰條例第八十六條
    一項所明定。是被告既因酒醉駕車並因而致告訴人受傷，就
    其所犯過失傷害罪部分，即應依上開規定加重其刑至二分之
    一。
六、原審以事證明確，適用刑事訴訟法第二百九十九條第一項、
    第二百七十三條之一第一項，刑法一百八十五條之三、第二
    百八十四條第一項、第四十一條第一項前段，刑法施行法第
    一條之一第一項、第二項前段、第二項但書，道路交通管理
    處罰條例第八十六條第一項等規定，並審酌被告係領有適當
    駕駛執照之人，卻仍於服用酒類不能安全駕駛、疏未注意己
    身車輛之煞車系統並非正常之情形下，駕駛自小客車上路，
    且其呼氣酒精濃度已高達每公升○．六五毫克，復未謹慎注
    意車前狀況，而危及道路交通安全，實乏尊重其他用路人生
    命、財產安全之觀念，顯見其自制力實屬薄弱，且對國家法
    令之宣導視若無物，其更因此致告訴人受有傷害，所為非是
    ，然念其於犯後坦承犯行，前亦無任何前科，並衡被告之智
    識程度、犯罪所生危害等一切情狀，就所犯服用酒類不能安
    全駕駛動力交通工具而駕駛罪及過失傷害罪，分別判處被告
    拘役五十日及有期徒刑六月；復敘明被告上開犯罪時間，均
    係於九十六年四月二十四日以前，且均合於中華民國九十六
    年罪犯減刑條例第二條第一項第三款之減刑條件，爰依該條
    例第七條、第九條之規定分別減為拘役二十五日及有期徒刑
    三月，並均諭知以新臺幣一千元為易科罰金之折算標準等情
    ，其認事用法尚無違誤，量刑亦屬妥適。檢察官依告訴人之
    請求以被告案發後對賠償事宜不為聞問，被告所受之刑，相
    較於告訴人財產、身體傷害之痛及精神上之損失甚微等情，
    指摘原判決不當提起上訴等語。惟關於刑之量定，係實體法
    上賦予法院得為自由裁量之事項，倘其未有逾越法律所規定
    之範圍，或濫用其權限，即不得任意指摘為違法。經查原判
    決於審理後已審酌被告係領有適當駕駛執照，卻仍於服用酒
    類不能安全駕駛、疏未注意己身車輛之煞車系統並非正常之
    情形下，駕駛自小客車上路，復未謹慎注意車前狀況，而危
    及道路交通安全，實乏尊重其他用路人生命、財產安全之觀
    念，顯見其自制力實屬薄弱，且對國家法令之宣導視若無物
    ，其更因此致告訴人受有傷害，所為非是，然念其於犯後坦
    承犯行，前亦無任何前科，並衡被告之智識程度、犯罪所生
    危害等一切情狀，依職權而為刑罰之量定，經核尚無違法或
    顯然失當之情形，況被告與告訴人於本院復已達成和解（詳
    下七所述），是檢察官上訴指摘原審法院量刑過輕，為無理
    由，應予駁回。
七、末查，被告無任何前科紀錄，有本院被告前案紀錄表附卷可
    參，被告於原審判決後復與告訴人達成和解已賠償新臺幣十
    五萬元，有和解筆錄可按，告訴人並表示願意原諒被告（本
    院卷二四頁背面），本院斟酌上情及被告犯罪情狀，認被告
    經此教訓，應知所警惕，當無再犯之虞，因認被告所受刑之
    宣告，以暫不執行為適當，爰依刑法第七十四條第一項第一
    款之規定併予宣告緩刑二年，以勵自新。
據上論斷，應依刑事訴訟法第三百六十八條，刑法第七十四條第
一項第一款，判決如主文。
本案經檢察官王壬貴到庭執行職務。
中    華    民    國    97    年    1    月    23    日
                刑事刑事第十八庭審判長法  官  溫耀源
                                      法  官  周政達
                                      法  官  段景榕
以上正本證明與原本無異。
不得上訴。
                                      書記官  陳靜姿
中    華    民    國    97    年    1    月    23    日
附錄：本案論罪科刑法條全文
中華民國刑法第185條之3
服用毒品、麻醉藥品、酒類或其他相類之物，不能安全駕駛動力
交通工具而駕駛者，處1年以下有期徒刑、拘役或3萬元以下罰金
。
中華民國刑法第284條
因過失傷害人者，處 6 月以下有期徒刑、拘役或 5 百元以下罰
金，致重傷者，處1年以下有期徒刑、拘役或5百元以下罰金。
從事業務之人，因業務上之過失傷害人者，處1 年以下有期徒刑
、拘役或1千元以下罰金，致重傷者，處3年以下有期徒刑、拘役
或2千元以下罰金。


司法院資訊處製作；財團法人民間司法改革基金會備份。
